# 求救陈版：关于场外配资会计处理

提问人：liuwa99 时间：2015-12-27 16:56:31
背景：一上市公司通过信托公司跟银行签订三方协议，三方约定上市公司出资 10 万，银行出资 20 万，共 30 万。三方约定银行作为优先受益人，优先享有信托资产收益，上市公司作为一般受益人，再支付优先受益人本金及利息后，享有剩余资产收益。本信托服务时间 1 年。 该信托资产只能用于投资证券市场，并通过证券中间机构进行交易，交易指令由一般受益人负责发出。 一般受益人需保障信托资产不低于80%，否则优先受益人有会强制平仓权。
问题： 1 ）该信托资产如何进行会计处理？ 个人看法：应分别将金融资产和负债进行单独核算，借：可供出售金融资产 30 万 贷：其他流动负债： 20 万 贷：银行存款 10 万 这样处理是否合理？
2 ）因当期股价下跌较多，公司为保障信托资产不被强制平仓，支付了 5 万至信托公司账上，该支付款如何进行会计处理？ 个人认为：如果该资金只是保证金应计入其他货币资金； 如果该资金已经购买股票，应计入可供出售金融资产； 以上处理是否合理？
3 ）如果信托资产计入可供出售金融资产，因这次股价下跌较大，下跌幅度已达到50%，是否需要计提减值准备。 个人认为本次股价下跌只是短暂性的不超过 3 个月，且目前股权已经回升，由于下跌时间较短，不应计提减值准备。 请问陈版这样理解是否合理？
感谢陈版回复！

回答人：chenyiwei
该信托应作为被该上市公司控制的结构化主体，纳入该上市公司的合并报表范围。相应地其个别报表层面应作为“其他流动资产”或“其他非流动资产”（根据存续期限而定）并按成本计量。 1 、个别报表层面，应确认“其他流动资产”或“其他非流动资产”30万，负债 20万。 2 、支付的 5 万元是否属于追加劣后级资金？如果是，则个别报表层面计入该资产成本（但因市场下跌，需注意计提减值准备）；合并报表层面无需特殊处理，但应注意确认所投资股票的公允价值变动损失或可供出售金融资产的公允价值变动，必要时对可供出售金融资产的公允价值发生严重或非暂时性下跌的情形确认减值准备。 3 、请参考《瑞华研究 2010 ～ 2014 汇编》之“问题4-1-37 （可供出售金融资产减值）”。需注意“严重”和“非暂时性”是“或者”的关系，只要满足其中一条，不论期后市价是否回升，均应计提减值准备。

提问人：awakenstriving 时间：2015-12-28 02:33:43
陈老师，对结构化主体的投资为什么不能列入长期股权投资科目核算？权益类投资与信托类结构化主体投资在投资本质上是一样的，都是取得被投资方的经营收益、承担经营风险，主要是什么方面存在区别导致核算不一样？另外对结构化主体投资是否可以列入可供出售金融资产并按照公允价值计量？

回答人：chenyiwei
能够控制的结构化主体本质上也是子公司，因此不适合于采用金融资产模式核算；但该子公司又不是公司制企业，不适合于使用“长期股权投资”这一科目名称，所以个人建议以“其他非流动资产”并按成本法核算。

提问人：liuwa99 时间：2015-12-29 11:38:35
感谢陈版回复！我理解如下，请陈版指正： 1 ）个别报表中，我视为结构化主体，根据流动性反映 10 万为其他流动资产（期限为 12个月），负债不在单体报表中反映； 合并层报表中，对结构化主体进行并表，确认可供出售金融资产 30 万，负债 20 万。 2 ）追加的 5万实际情况是 10 月份追加了 10 万，在 12 月份时收回了 5 万，剩余 5 万余额。该资金属于劣后级追加资金。由此，单体报表中追加的 10万，作为其他流动资产本金增加 10 万，收回的 5 万元按类似成本法中分红进行处理，计入投资收益。 合并报表冲减投资收益和其他流动资产。 以上理解请陈版指正，谢谢。

回答人：chenyiwei
1 、个别报表层面是否确认负债，取决于融入的资金是否由本企业使用。 2 、收回 5 万元需视情况确定是收益还是本金收回。其他基本同意。